臺灣高等法院臺中分院刑事判決　　　100年度交上訴字第336號
上　訴　人　臺灣苗栗地方法院檢察署檢察官
被　　　告　黃冠傑
上列上訴人因公共危險案件，不服臺灣苗栗地方法院98年度交訴
字第36號中華民國99年10月7日第一審判決（起訴案號：臺灣苗
栗地方法院檢察署98年度偵字第1654號），提起上訴，本院判決
如下：
    主  文
原判決關於肇事逃逸部分撤銷。
黃冠傑犯肇事逃逸罪，處有期徒刑拾月。
    事  實
一、黃冠傑明知其並未有汽機車駕駛執照，依法不得駕駛車輛上
    路，竟仍於民國97年12月4日晚上10時許，駕駛姚朝元所有
    之車牌號碼3306-MD號自用小客貨車，沿苗栗縣竹南鎮○○
    路○段由東往西方向行駛，嗣於同日晚上10時38分許，行經
    前開道路256號前時，本應注意行車速度，應依速限或標誌
    行駛，且車輛行駛時，駕駛人應注意車前狀況及兩車併行之
    間隔，並隨時採取必要之安全措施，以防止發生危險事故；
    又汽車超車時應顯示左方向燈並於前車左側保持半公尺以上
    之間隔超過，行至安全距離後，再顯示右方向燈駛入原行路
    線；而依當時情形天候晴、夜間有照明，柏油路面乾燥、無
    障礙或其他缺陷，且依其智識、能力並無不能注意之情事，
    竟疏未依上開規定而行駛於路面邊線附近，適有邱帆彬騎乘
    車牌號碼196-DM L號機車，後座附載方勻秀，沿道路最外側
    即路面邊線左側騎乘，亦以相同方向行經前開路段，黃冠傑
    疏未注意保持兩車併行之安全間隔，並於前車左側保持半公
    尺以上之間隔，即貿然以時速約8、90公里之高速，超速行
    駛，致其車輛之右側，以未保持半公尺即約2、30公分之距
    離極接近邱帆彬機車左側，因而擦撞邱帆彬機車後座乘客方
    勻秀左肩，致邱帆彬重心不穩，連人帶車往左側倒地，邱帆
    彬因此受有雙手掌擦挫傷之傷害；方勻秀則受有頭部外傷併
    前額硬膜外血腫、右側頂顳硬膜外血腫及頂骨骨折、腦挫傷
    、臉部及四肢挫擦傷等傷害，經2次開顱手術後（兩側額葉
    及右側頂部），右腦挫傷併大腦軟化，智能退化，使方勻秀
    在智能、認知功能、情緒精神、課業生活功能等健康方面造
    成難治之重傷害（過失重傷害部分，業經判處有期徒刑柒月
    確定）。黃冠傑於發生前述行車事故後，明知駕車肇事，竟
    未採取救護或其他必要措施，復未向警察機關報告，旋即駕
    駛車輛逃逸。嗣經方勻秀之友人張俊翔知悉後報警，由警察
    會同邱帆彬調閱肇事路口監視錄影帶而循線查獲。
二、案經邱帆彬、方勻秀訴由苗栗縣警察局竹南分局報請臺灣苗
    栗地方法院檢察署檢察官偵查起訴。
    理  由
一、按刑事訴訟法第刑事訴訟法第159條之5第1項規定，被告以
    外之人於審判外之陳述，雖不符前四條之規定，而經當事人
    於審判程序同意作為證據，法院審酌該言詞陳述或書面陳述
    作成時之情況，認為適當者，亦得為證據。本件證人邱帆彬
    、方勻秀、張俊翔、姚朝元等人於警詢及偵查中之陳述，被
    告及其辯護人於原審審理中均同意有證據能力，有原審筆錄
    在卷足稽（原審卷第318頁、第319頁），本院審酌前開陳述
    作成時之情況，尚無違法或證明力明顯過低之瑕疵，與本案
    待證事實復具有相當關連性，亦認為適當，依前揭規定，均
    有證據能力。
二、被告黃冠傑經本院合法通知，均未到庭，亦未提出任何之答
    辯，惟據其原審中矢口否認有肇事逃逸之犯行，辯稱其不知
    有與告訴人邱帆彬所騎乘之機車發生擦撞，亦未加速逃逸等
    語。惟查，被告因前述過失傷害致人方勻秀重傷，及邱帆彬
    輕傷等情，經告訴人邱帆彬（偵查卷第6頁背面、第7頁、第
    9頁背面、原審卷第295至301頁）、方勻秀（偵查卷第12 頁
    、第14頁背面）於警詢、偵查中，及原審審理時分別指證明
    確，並經證人張豐麟（偵查卷第16頁背面、原審卷第30 3
    至305頁）、張俊翔（偵查卷第18頁背面）、姚朝元（偵查
    卷第20頁背面）分別於警詢，及原審審理時證述屬實，復有
    道路交通事故現場圖（偵查卷第25、77頁）、道路交通事故
    調查報告表（一）、（二）（偵查卷第26、27頁）、肇事現
    場及車損照片（偵查卷第28至40頁、62至72頁、第78頁）等
    在卷可稽。又告訴人邱帆彬因此受有雙手掌擦挫傷之傷害，
    告訴人方勻秀因此受有頭部外傷併前額硬膜外血腫、右側頂
    顳硬膜外血腫及頂骨骨折、腦部挫傷、臉部及四肢挫擦傷等
    傷害，經送醫進行2次開顱手術後（兩側額葉及右側頂部）
    ，右腦挫傷併大腦軟化，智能退化，經1年以上治療無好轉
    跡象，應已穩定，無法恢復正常功能，有財團法人為恭紀念
    醫院診斷證明書3張（偵查卷第23、24、51頁）、同院99 年
    2月8日為恭醫字第0990000180號函暨所附病歷資料、99年5
    月5日為恭醫字第0990000419號函暨所附病歷資料各1份附卷
    足憑（原審卷第93至130頁、第222至22 5頁）；另經送請行
    政院衛生署苗栗醫院鑑定結果，認為：「此傷害很有可能已
    造成方女中度智能不足、注意力缺損、情緒障礙、衝動控制
    力不良、執行功能不佳，進而造成方女智能方面、認知功能
    方面、情緒精神方面及課業生活功能方面難治之傷害。」亦
    有該院99年8月9日苗醫社字第099000 5683號函暨所附精神
    鑑定報告書1份在卷可考（原審卷第229至234頁），被告亦
    因過失重傷害犯行經原審判處有期徒刑柒月確定，有判決書
    在卷足稽，此部分事實應堪認定。
二、次查，本件被告於發生前述車禍後，未下車查看，即逕行離
    去，嗣因方勻秀之友人張俊翔知悉後報警，由警察會同邱帆
    彬調閱肇事路口監視錄影帶而循線查獲等情，業經告訴人邱
    帆彬、方勻秀指述在卷，復據張俊翔於警詢中陳述明確。本
    案應審酌者厥為被告於發生車禍時，未停車查看即逕行離去
    時，其是否知悉已肇事致人於傷仍然逃逸？
（一）被告案發時所駕駛之車牌號碼3306-MD號汽車為自用小客
      貨車（偵查卷第40頁），並非大貨車或大卡車之大型汽車
      ，衡情被告對於車身之周遭尚非不可掌握，參酌被告係駕
      駛車輛欲由告訴人騎乘機車之左後方超越，應會觀察告訴
      人機車之動態，及證人張豐麟證稱當時有聽到「碰」的聲
      音乙節（原審卷第303頁），被告應已知悉告訴人所騎乘
      之機車為其超越時所擦撞，並倒地致告訴人受傷之情狀，
      豈被告仍未停車查看，即高速駕駛自小客貨車離去，顯有
      肇事逃逸之行為。
（二）本件縱使如原審所認定，被告係撞到告訴人邱帆彬機車後
      座乘客方勻秀左肩，致邱帆彬重心不穩，連人帶車往左側
      倒地，亦即被告所駕駛之自用小客貨車，雖未於擦撞告訴
      人邱帆彬之機車，而發出碰撞聲音，係邱帆彬機車被撞後
      倒地始發生碰撞地面聲音，惟依一般常識，音速每小時約
      為1193公里，每秒約為331公尺，被告自承當時車速約為
      每小時8、90公里，依被告駕車行駛之速度為每小時80公
      里計算，等於每秒行駛約22.22公尺，亦即音速約為被告
      車速之15倍，告訴人機車被撞倒地後發出之碰撞聲音，應
      係在非常短之時間內，被告尚未離開現場太遠之距離，被
      告應有足夠之時間、距離可以聽到證人張豐麟所聽見「碰
      」的聲音，不因被告當時車速很快，即認為被告當時已遠
      離現場而無法聽到證人張豐麟所聽到之「碰」的聲音。本
      件肇事車輛係以其右側車身擦撞告訴人方勻秀之左側身體
      等情，已見前述，雖輕微擦撞身體部位未必發出聲響，且
      證人邱帆彬亦證稱機車係約略搖晃後始倒地滑行（原審卷
      第299頁背面），並非立即倒地，顯見車輛肇事之際應無
      立即發出碰撞聲；另事故發生當時，肇事路段附近仍有營
      業中之店家、公園，晚上車輛來來往往，有吵雜聲，蠻熱
      鬧等情，亦經告訴人邱帆彬、證人張豐麟證述明確（原審
      卷第299頁及背面、第305頁背面），雖當時道路外在環境
      尚非寂靜，且並非兩車直接撞擊之情況，惟證人於張豐麟
      原審另證稱，案發當時其距離店門口約法庭牆璧長度之距
      離等語（原審卷第305頁背面），證人非於車禍現場，尚
      能聽到告訴人2人倒地時，所造成之聲響，被告係在案發
      現場，應亦能確實聽見擦撞致人車倒地之聲音。
（四）綜上所述，被告所辯，應係事後卸責之詞，尚無可採，事
      證明確，被告犯行應堪認定。
三、核被告所為，係犯刑法第185條之4之肇事逃逸罪，原審就此
    部分（原審判決就被告過失重傷害部分，判處有期徒刑柒月
    ，因二造均未上訴，業已確定）疏未詳查，遽為被告無罪之
    判決，尚有未洽，公訴人上訴意旨亦指摘於此，其上訴有理
    由，自應由本院撤銷改判，爰審酌被告於本件車禍之前雖無
    犯罪前科，有台灣高法院被告前案紀錄表可參，惟其肇事後
    即逃逸，不但未能立即將告訴人送醫，耽誤告訴人救治之時
    機，並造成告訴人追查責任不易，及被告犯後仍未與告訴人
    達成民事賠償等一切情狀，量處如主文第二項所示之刑。
四、本件被告經合法傳喚，有送達證書在卷可參，被告無正當之
    理由不到庭，爰不待其陳述，逕行判決。
五、據上論斷，應依刑事訴訟法第371條、第369條第1項前段、
    第364條、第299條第1項前段，刑法第185條之4、判決如主
    文。
本案經檢察官許萬相到庭執行職務。
中    華    民    國   100    年    4     月    7    日
              刑事第四庭  審判長法  官  洪  耀  宗
                                法  官  許  文  碩
                                法  官  林  清  鈞
以上正本證明與原本無異。
如不服本判決應於收受送達後10日內向本院提出上訴書狀，其未
敘述上訴理由者，並得於提起上訴後10日內向本院補提理由書（
均須按他造當事人之人數附繕本）「切勿逕送上級法院」。
                                書記官  許  美  惠
中    華    民    國   100    年    4     月    7    日
論罪科刑主要條文
刑法第185條之4
駕駛動力交通工具肇事，致人死傷而逃逸者，處 6 月以上 5 年
以下有期徒刑。